【裁判字號】    99,交聲,20
【裁判日期】    990112
【裁判案由】    聲明異議
【裁判全文】
臺灣嘉義地方法院交通事件裁定          99年度交聲字第20號
原處分機關  交通部公路總局嘉義區監理所嘉義市監理站
異  議  人
即受處分人  甲○○
上列受處分人因違反道路交通管理處罰條例事件，對於交通部公
路總局嘉義區監理所嘉義市監理站中華民國98年12月15日所為之
裁決處分（處分案號：嘉監義裁字第裁76－Ｌ00000000號）聲明
異議，本院裁定如下：
    主  文
原處分關於罰鍰部分撤銷。
前項撤銷部分，甲○○不罰。
其他異議駁回。
    理  由
一、原處分意旨略以：本件異議人即受處分人甲○○於民國97年
    10月3日晚間11時7分許，駕駛車牌號碼WJ－0677號一般自用
    小客車，行經正大路時，經警查獲測得異議人吐氣所含酒精
    濃度超過每公升0.55毫克以上，並以其酒精濃度超過規定標
    準製單舉發，而於98年12月15日依道路交通管理處罰條例第
    35條第1項第1款等規定，裁處異議人罰鍰新臺幣（下同）49
    ,500元、吊扣駕駛執照12個月、並應參加道路交通安全講習
    等處分。
二、聲明異議意旨略以：基於一事不二罰原則，請裁定適當之處
    分等語。
三、按汽車駕駛人飲用酒類後，其吐氣所含酒精濃度超過每公升
    0.25毫克以上者，不得駕車，為道路交通安全規則第114條
    第2款所明訂。汽車駕駛人駕駛汽車經測試檢定酒精濃度超
    過規定標準者，處15,000元以上60,000元以下罰鍰，並當場
    移置保管該汽車及吊扣其駕駛執照1年，道路交通管理處罰
    條例第35條第1項第1款定有明文。同條例第24條第1項並規
    定：汽車駕駛人，有第35條第1項規定之情形者，應接受道
    路交通安全講習。
四、次按行政罰法第26條第1項規定：一行為同時觸犯刑事法律
    及違反行政法上義務規定者，依刑事法律處罰之。但其行為
    應處以其他種類行政罰或得沒入之物而未經法院宣告沒收者
    ，亦得裁處之。究其立法目的，一行為同時觸犯刑事法律及
    違反行政法上義務規定時，由於刑罰與行政罰同屬對不法行
    為之制裁，而刑罰之懲罰作用較強，故依刑事法律處罰，即
    足資警惕時，實無一事二罰再處行政罰之必要，且刑事法律
    處罰，由法院依法定程序為之，較符合正當法律秩序，應予
    優先適用，但罰鍰以外之沒入或其他種類行政罰，因兼具維
    護公共秩序之作用，為達行政目的，行政機關仍得併予裁處
    。
五、經查：
（一）異議人於97年10月3日晚上10時許，在嘉義縣民雄鄉民雄
      工業區某友人住處，飲酒後，於同日晚上10時30分許，知
      悉其已精神狀況不佳反應較慢，無法為安全之駕駛，竟仍
      駕駛車牌號碼WJ－0677號自用小客車，沿嘉義縣民雄鄉○
      ○村○○路○段由東向西直行，往其位於同縣竹崎鄉灣橋
      村之住處方向行駛，嗣於同日晚上10時50分許，駕車行經
      上揭正大路3段2112號前，經警方攔檢施以交通稽查，現
      場測得其呼氣所含酒精濃度為每公升0.59毫克，並經警舉
      發「酒後駕車」違規之情，有交通部公路總局嘉義區監理
      所嘉義市監理站98年12月15日嘉監義裁字第裁76－Ｌ0000
      0000號裁決書1紙附卷足憑，又異議人具狀聲明異議亦不
      否認有上揭酒後駕車之行為，是異議人酒後吐氣所含酒精
      濃度超過規定標準駕駛動力交通工具而為警查獲之事實，
      堪以認定。
（二）然異議人因本件酒醉駕車另涉犯刑法第185條之3之不能安
      全駕駛動力交通工具罪嫌，業經臺灣嘉義地方法院檢察署
      檢察官於97年10月4日以97年度速偵字第307號為緩起訴處
      分，緩起訴期間為1年，異議人並應立悔過書，且於緩起
      訴處分確定之日起至緩起訴期間屆滿前2個月內，向指定
      之公益團體、地方自治團體或社區提供60小時之義務勞務
      完畢，且經臺灣高等法院臺南分院檢察署於97年10月17日
      以97年度上職議字第2966號處分書駁回再議確定，異議人
      並已依檢察官之命令履行上開條件完畢等情，有上開緩起
      訴處分書、處分書、臺灣高等法院被告前案紀錄表各1份
      等附卷足憑。而緩起訴處分命異議人為「60小時義務勞務
      」雖非刑法所定之刑罰，然其實已對受處分人名譽、心理
      、自由產生相當制約，應可實質該當行政罰法第26條第1
      項所指「依刑事法律」之處罰，此時行政機關若另行依法
      行政裁罰，無異一罪二罰。又行政罰法第26條第2項規定
      既未明文包含「緩起訴處分」之類型，而對於人民不利益
      之規定本不得任意加以擴張其適用，自不宜逕認行政罰法
      第26條第2項之規定於經緩起訴處分之情形亦有適用，始
      為允當，以符其立法理由。從而，異議人本件酒醉駕車行
      為，既已依行政罰法第26條第1項規定受有刑事法律之處
      罰，復無行政罰法第26條第2項所揭示之「經不起訴處分
      或為無罪、免訴、不受理、不付審理之裁判確定者」此類
      未課予行為人實質上不利益負擔之情形，揆諸上揭說明，
      行政機關至多僅能基於其他公益上之目的，而對受處分人
      課以「罰鍰以外之沒入或其他種類行政罰」，應無再對受
      處分人課予「罰鍰」之餘地甚明。
六、綜上所述，原處分遽裁處異議人罰鍰49,500元，容有未洽，
    自應由本院將原處分關於罰鍰部分撤銷，另就罰鍰部分則為
    不罰之諭知。至原處分中吊扣駕駛執照12個月，並施以道路
    交通安全講習部分，係罰鍰以外對於預防再犯之行政罰，乃
    為抑止酒後駕車之不法行為，維護道路交通用路權人之生命
    、身體之安全法益，依行政罰法第26條第1項但書之規定，
    本得裁處之，是原處分機關此部分之裁決，核無不當，此部
    分聲明異議自應予駁回。
據上論斷，應依道路交通管理處罰條例第87條第2項，道路交通
案件處理辦法第19條、第20條前段，裁定如主文。
中    華    民    國    99    年    1     月    12    日
                  交通法庭  法  官  吳育霖
上列正本證明與原本無異。
如不服本裁定，應於裁定送達後5日內向本院提出抗告狀（應附
繕本）。
中    華    民    國    99    年    1     月    12    日
                            書記官  林美芳

司法院資訊處製作；財團法人民間司法改革基金會備份。
